【裁判字號】    97,交聲,927
【裁判日期】    970630
【裁判案由】    聲明異議
【裁判全文】
臺灣高雄地方法院交通事件裁定         97年度交聲字第927號
原處分機關  高雄市政府交通局
異  議  人
即受處分人  甲○○
上列異議人即受處分人因違反道路交通管理處罰條例案件，對於
高雄市政府交通局民國97年4 月25日所為之處分（原處分：高市
交裁字第裁32-B00000000號），聲明異議，本院裁定如下：
    主  文
異議駁回。
    理  由
一、處分意旨略以：異議人即受處分人於民國96年10月17日14時
    50分許，駕駛車牌號碼YW-1460 號自用一般自小客車，行至
    高雄市左營區○○○路、修明街時，經高雄市政府警察局左
    營分局新莊派出所員警當場攔檢舉發「未懸掛號牌行駛道路
    （前牌未懸掛）」之交通違規，原處分機關依道路交通管理
    處罰條例第12條第1項 第7 款、第2 項之規定，裁處異議人
    罰鍰新臺幣（下同）1 萬0800元，並吊銷該車牌照等語。
二、異議意旨略以：異議人於前揭日期遭警舉發前之下午14時許
    ，駕駛前開自小客車行經高雄市○○路、富民路附近遭人駕
    車撞擊前保險桿，造成前保險桿嚴重損毀，嗣至附近之汽車
    保養廠檢修後，保養廠人員告知須將前保險桿拆下，留於保
    養廠內，又因廠內空間有限，而要求異議人先將汽車開回。
    於前保險桿拆下後，因無法再將原懸掛於保險桿上之車牌掛
    於車前，異議人遂將車牌置於駕駛座右方，並駕車返家，於
    途中即遭警攔查舉發，且異議人對於道路交通管理處罰條例
    之規定並不清楚，為此狀請本院撤銷原處分等語，並提出博
    陽汽車有限公司車損估價單1 紙為憑。
三、按汽車號牌每車2 面，應正面懸掛固定於車輛前後端之明顯
    適當位置，道路交通安全規則第11條第1 項第1 款定有明文
    。次按汽車已領有號牌而未懸掛或不依指定位置懸掛者，處
    汽車所有人3600元以上1 萬0800元以下罰鍰，禁止其駕駛，
    並吊銷其牌照，道路交通管理處罰條例第12條第1 項第7 款
    、第2 項亦分別定有明文。經查：
(一)異議人前開車牌號碼YW-1460 號自用一般自小客車之前保險
    桿，因受損送修而拆下，於拆下保險桿後，未將車牌懸掛於
    前開車輛前端明顯處，而駕駛前開車輛於上開時、地，經舉
    發機關及原處分機關以「未懸掛號牌行駛道路（前牌未懸掛
    ）」為由，分別掣單舉發並裁罰之事實，業經異議人自承在
    卷，且經證人即本件現場攔停之高雄市政府警察局左營分局
    新莊派出所乙○○○○於本院訊問時結證明確，並有舉發機
    關之舉發違反道路交通管理事件通知單、舉發照片2 張、原
    處分機關之違反道路交通管理事件裁決書、異議人提出之博
    陽汽車有限公司車損估價單1 紙附卷可稽，實堪認定。
(二)異議人雖以上開情詞置辯，惟查：雖異議人前開車輛之前保
    險桿已拆下，惟其車前突出之鐵桿應可供懸掛號牌，此觀卷
    附之舉發照片即明；異議人辯稱於保險桿拆下後，前開車輛
    之前端即無法懸掛車牌云云，即非無疑。次者，汽車號牌懸
    掛位置，除原設有固定位置外，汽車號牌每車2 面，應正面
    懸掛於車輛前後端之明顯適當位置並固定，乃道路交通安全
    規則第11條第1 項第1款 所明定；衡其規範目的，乃在利於
    辨識車籍、特定車輛，對交通秩序之維護及確保道路安全，
    具有事後規制、追究之作用；是以，汽車全未懸掛號牌或僅
    懸掛1 面，均足以造成車輛行駛於道路發生事故或其他違規
    行為時，交通稽查或刑事偵查之事後追究、管理機制無法發
    揮之危險。故不論車輛牌照係因何故而卸下，駕駛人即不能
    再將車輛駕駛並行駛於道路，要屬當然，而應待有確實方法
    將車輛牌照依規定懸掛之後，方能上路；若在未懸掛車牌之
    情形下，必須利用道路移動車輛者，應以拖吊之方式行之。
    本件縱如異議人所辯，其車牌因保險桿已拆下，而無法再懸
    掛於車輛前端，且有利用道路移動該車輛之必要者，衡諸前
    開說明，其應以拖吊之方式為之，而當時其在高雄市區內，
    並非在杳無人煙之荒郊野外，客觀上並無不能當場尋求拖吊
    協助之情況下，其竟不為此圖，而決定駕駛上路，仍屬可歸
    責之違規行為，當甚明確。是縱令受處分人所辯屬實，仍無
    從據為其免責之正當事由。又道路交通管理處罰條例為依中
    央法規標準法，經立法院通過，並經總統於57年2 月5 日以
    （57）台統（一）義字第668 號令公布，並於57年5 月1日
    施行至今之有效法律，而道路交通安全規則為依道路交通管
    理處罰條例第92條第1 項授權交通部會同內政部定之，並於
    57年4 月5 日由交通部（57）文參字第5704-0251 號令、內
    政部（57）台內警字第269528號令會銜訂定發布之行政命令
    。因道路交通管理處罰條例及道路交通安全規則均為經合法
    程序所制定公布之有效法律、命令，自不容異議人諉為不知
    ，故異議人辯稱其不清楚未懸掛車牌應受處罰之相關規定云
    云，亦非可採。
(三)綜上所述，異議人確有如舉發違反道路交通管理事件通知單
    所載之違規事實，應可認定。故原處分機關據以援引上開規
    定，裁處如上開裁決書處罰主文所示之罰鍰並記違規點數，
    並無不當。本件異議為無理由，應予駁回。
四、據上論斷，應依道路交通案件處理辦法第19條，裁定如主文
    。
中    華    民    國    97    年    6     月    30    日
                  交通法庭  法  官  楊國煜
以上正本證明與原本無異。
如不服本裁定應於送達後5日內向本院提出抗告狀。
中    華    民    國    97    年    6     月    30    日
                            書記官  李憶如


司法院資訊處製作；財團法人民間司法改革基金會備份。
